【裁判字號】    89,上易,1194
【裁判日期】    890927
【裁判案由】    毀損等
【裁判全文】
臺灣高等法院高雄分院刑事判決                  八十九年度上易字第一一九四號
    上  訴  人
    即  被  告  甲○○○
    選任辯護人  李 三 賢
右上訴人因毀損等案件，不服臺灣高雄地方法院八十九年度易字第七二０號中華民國
八十九年六月二十九日第一審判決（起訴案號：臺灣高雄地方法院檢察署八十八年度
偵字第二五０六七號、第二七五八六號），提起上訴，本院判決如左：
      主  文
上訴駁回。
      事  實
一、甲○○○與丙○○、乙○○夫妻係鄰居關係。甲○○○因懷疑其置於家中四樓之
    貴重物品為乙○○所盜取，竟：（一）、基於公然侮辱之概括犯意，自民國八十
    六年十二月間某日起至八十八年八月十六日十五時許止，連續在鼓山區老祖廟門
    前、青雲街嬌染美髮院門口、鼓山區「青雲宮」廟門前等公共場所，公然侮辱乙○○為「小偷」、「作賊」等語。（二）、基於毀損他人之物及前述公然侮辱之
    概括犯意，自八十六年十二月間某日起至八十八年十月二十一日止（公訴人誤為
    九月二十八日凌晨二時），連續將對人有侮辱輕蔑鄙視性質，及具有酸性、侵蝕
    性等可侵蝕及加速物體損壞之污水、尿液等污物，潑灑在鄭順義、乙○○夫妻位
    於青雲街六十二號住處之前門鐵捲門、後門鐵門、鄭順義所有之車牌號碼ＸＧ─
    八四一三號小汽車之車體、擋風玻璃及雨刷上，而以此對人輕蔑鄙視之舉動，公
    然侮辱乙○○及鄭順義；且因其長期潑灑具有酸性、侵蝕性之污水、尿液等污物
    在乙○○及丙○○二人之前揭物品上，因而使乙○○、鄭順義住處後門之鐵門長
    期遭受侵蝕而生銹產生破洞，致喪失其效用，而生損害於乙○○及鄭順義；及致
    使鄭順義前揭小汽車之雨刷長期遭受侵蝕而硬化，致不堪使用，而足以生損害於
    鄭順義。
二、案經丙○○及乙○○告訴及訴由高雄市政府警察局鼓山分局移送臺灣高雄地方法
    院檢察署檢察官偵查起訴。
      理  由
一、訊據上訴人即被告甲○○○固不否認有與告訴人乙○○因上揭原因而長期不睦，
    並承認有於右揭時地，以擦地板的水潑灑於告訴人住處之鐵捲門與後門上，以及
    傾倒擦地板的水於告訴人丙○○所有之汽車車體、雨刷等處之事實。惟矢口否認
    有何前開公然侮辱及毀損之犯行，辯稱：因告訴人先丟雞蛋，被告才以擦地板的
    水潑灑，並非潑灑尿液，且所潑的水應不會導致告訴人住宅後門鐵門及汽車雨刷
    不堪使用；又被告亦未曾罵告訴人乙○○是小偷云云。
二、經查：
（一）右揭（一）犯罪事實，業據告訴人乙○○於警訊及原審偵審中指訴甚詳，核與
      證人陳建存、胡秋萍、吳藍彩雲證述之情節相符。證人陳建存於檢察官偵查及
      原審審理中證稱：八十八年六月中旬，我在青雲街嬌染美髮院門口，被告隔街
      喊著「你姐在當賊，慚愧就死」等語（見八十八年十一月十五日偵訊筆錄及原
      審八十九年六月十五日審判筆錄）；證人胡秋萍於檢察官偵查中證稱：被告說
      我大姐（指乙○○）是小偷，我親耳聽到等語（見八十八年十一月一日偵訊筆
      錄）；證人吳藍彩雲於檢察官偵查中證稱：被告於八十七年農曆七月六日在鼓
      山區內惟老祖廟前點香時罵乙○○作賊等語（見八十八年十一月十五日偵訊筆
      錄），雖然證人吳藍彩雲於原審審理中稱：「我所知是在老祖廟處有吵架，詳
      細情形我不知」云云，惟查證人吳藍彩雲接受偵訊時距離事發僅時隔一年，證
      人尚能為清楚陳述，而在原審受訊問時已時隔近二年，僅能殘存概略印象，亦
      為事理之常，且前後證言並未牴觸，從而證人吳藍彩雲於偵訊中之證言仍堪採
      信。被告所辯，顯係事後卸責之詞，不足採信。被告此部分犯行，應堪認定。
（二）右揭（二）犯罪事實，業據告訴人丙○○及乙○○於警訊及原審偵審中指述綦
      詳，核與證人胡秋萍、陳林菊證述之情節相符。證人胡秋萍於警訊及原審偵審
      中證稱：我與我婆婆陳林菊於八十八年九月二十七日，自晚上十一點半開始躲
      在青雲街六十四號至六十八號門前，等到二十八日凌晨二點多，當場捉到被告
      往鄭順義的汽車潑尿，且當場有拍照為證，並立刻報警處理（見八十八年十月
      四日警訊筆錄、八十八年十月二十二日偵訊筆錄、原審八十九年六月十五日審
      判筆錄）；證人陳林菊於檢察官偵查中證稱：被告於九月二十八日凌晨二點多
      潑尿，被我們當場捉到（見八十八年十月二十二日偵訊筆錄）。且有被告潑灑
      污水及尿液等行為及告訴人二人住處後門鐵門已因而銹蝕穿孔之現場照片十餘
      幀及告訴人購買汽車雨刷之發票一紙附卷可稽。原審當庭勘驗告訴人為搜證而
      裝設於其住處錄影機所拍攝之錄影帶，畫面顯示：（１）被告以奶粉罐裝著明
      顯不是水的液體，先倒在告訴人住處門口，再走向告訴人的小客車，將奶粉罐
      裏的液體倒在擋風玻璃和鈑金上面。（２）被告又有二次從其住處走出，以小
      臉盆之容器盛裝不明液體，向告訴人住處大門潑灑後，迅速走回自己住處。其
      中第二次潑灑完後回到住處騎樓下，蹲在水龍頭處以水沖洗該容器。又被告於
      八十八年二月二十一日二十二時許，因向告訴人住處及汽車潑灑污水之行為，
      經高雄市政府警察局鼓山分局於八十八年三月二十四日，以違反社會秩序維護
      法第九十條第一項第一、二款之規定，科處罰鍰新臺幣一千五百元，有高雄市
      政府警察局鼓山分局八十八年三月二十四日高市警鼓分刑字第八八０三０一號
      社會秩序維護法案件處分書附卷可稽。何況，被告於檢察官偵查中亦自承：是
      他（指告訴人）先丟我雞蛋，我才向他潑尿，汽車我只有潑水等語（見八十八
      年十月二十二日偵訊筆錄）。綜上情節，足證被告確有向告訴人住處及汽車潑
      灑污水及尿液之行為，被告事後辯稱未曾潑灑尿液云云，顯係避重就輕之詞，
      不足採信。至被告辯稱：其所潑灑之污水不致使告訴人住處後門鐵門以及汽車
      雨刷喪失效用云云。惟污水、尿液等物具有酸性、侵蝕性，可侵蝕物體及加速
      物體之損壞，為眾所週知之一般生活經驗；何況，經原審勘驗錄影帶之結果，
      發現被告多在夜晚潑灑污水及尿液，告訴人自須待翌日早上發現後才能清洗，
      而告訴人亦陳明後門鐵門因不堪其擾而未清洗；又被告潑灑污水及尿液之期間
      長達二年餘，自足致告訴人住處後門鐵門及汽車雨刷因尿液長期侵蝕而損壞不
      堪使用；且經本院勘驗現場，發現告訴人之後門鐵門確因長期遭受侵蝕而生銹
      產生破洞，致喪失其效用，告訴人已將其拆卸置於牆邊，有照片可證。另汽車
      雨刷固為消耗品，惟因長期污水侵蝕，當然會縮短其使用時間，致提前損壞不
      堪使用。足見，被告潑灑尿液或污水予告訴人住處後門鐵門銹蝕穿孔、汽車雨
      刷損壞不堪使用之間，顯然具有相當因果關係。被告所辯顯係卸責之詞，殊無
      可採，事證明確，此部分犯行，亦堪認定。
（三）被告之選任辯護人雖具狀請求對被告、告訴人及證人陳建存測謊，姑且不論測
      謊之結果僅能做為參考，惟查，被告公然侮辱告訴人乙○○為「小偷」、「作
      賊」等語，其證人除陳建存外，尚有胡秋萍、吳藍彩雲之證言足以佐證，且被
      告於檢察官偵查中亦供承：是他（指告訴人）先丟我雞蛋，我才向他潑尿，汽
      車我只有潑水等語（見八十八年十月二十二日偵訊筆錄）。本件事證明確，核
      無測謊之必要，併予敘明。
三、按指稱人為「小偷」、「作賊」，以及向人潑灑污水、尿液之行為，依我國社會
    通念，均認係對人輕蔑鄙視之侮辱舉動，自足以侮辱減損他人之名譽。又長期向
    他人之物潑灑具有酸性、侵蝕性之污水、尿液，足以造成物品損壞、喪失效用，
    亦為物理上及一般人均有之常識，自足該當於毀損之行為。而告訴人住處後門鐵
    門已因而銹蝕穿孔，足認已不堪用，及告訴人丙○○所有小客車之雨刷已因不堪
    使用而更換，有前述現場照片十餘幀及告訴人購買汽車雨刷之發票一紙在卷可佐
    ，亦足認定。核被告所為，係犯刑法第三百零九條第一項公然侮辱罪、第三百五
    十四條之毀損罪。被告於八十八年九月二十八日凌晨二時之後，又於八十八年十
    月十八日及十月二十一日，再有對告訴人住處潑灑污水、尿液之犯行，業據告訴
    人於偵查中在補充告訴時指述在卷，並有搜證影帶在卷可稽，公訴人雖漏未就此
    部分起訴，惟因與起訴部分有裁判上一罪關係，為起訴效力所及，自得併予審判
    。被告先後多次以污水及尿液潑灑之毀損行為，係基於同一毀棄損壞犯意下之接
    續行為，為接續犯；被告以一個潑灑污水及尿液之接續毀損行為造成告訴人後門
    之鐵門損壞，及造成告訴人鄭順義個人所有之汽車雨刷損壞，而同時侵害二個財
    產法益，為想像競合犯，應從一重處斷。被告先後多次公然侮辱犯行，時間緊接
    ，觸犯構成要件相同之罪名，顯係基於概括犯意為之，為連續犯，應論以一罪論
    ，並加重其刑。被告以一行為觸犯公然侮辱罪及毀棄損壞罪，為想像競合犯，應
    從一重之毀棄損壞罪處斷。
四、另公訴意旨認被告除於毀損告訴人二人住處後門之鐵門及告訴人丙○○所有小汽
    車之雨刷外，同時亦毀損告訴人住處前門鐵捲門及丙○○汽車車體之犯行，認被
    告此部分亦構成犯罪云云。惟查，告訴人住處前門鐵捲門僅係較難開啟而並未致
    不堪用之程度，業據告訴人於偵查中指明在卷；另告訴人丙○○所有之汽車車體
    ，告訴人雖指述稱有損壞，惟除雨刷部分外並未能提出其他車體部分有何更換或
    損壞至喪失效用之證據，而雨刷雖係車體之一部分，然與車體係可分離之物，雨
    刷損壞並不能認係車體全部損壞；此部分因與法條之犯罪構成要件不符，自不成
    立犯罪，就此部分本應為被告無罪之諭知，惟因公訴人認與前述有罪部分具有實
    質上一罪之關係，爰不另為無罪之諭知。
五、原審引依刑法第五十六條、第三百五十四條、第三百零九條第一項、第五十五條
    、第四十一條，罰金罰鍰提高標準條例第一條前段、第二條，審酌被告長期對告
    訴人住處鐵捲門、後門及汽車潑灑污水、尿液，其行為手段、期間、侵害性及侮
    辱性均甚為重大、長期及惡劣，經警以社會秩序維護法科處罰鍰，仍再為之，惡
    性較重，犯後猶否認犯行，飾詞巧辯，態度不佳，惟姑念告訴人經毀損之物價值
    尚非昂貴，被告智識程度不高，及被告因懷疑其置於家中四樓之貴重物品為告訴
    人乙○○盜取而犯罪之動機、目的等一切情狀，量處有期徒刑月，並諭知如易
    科罰金之折算標準。其認事用法，核無違誤，量刑亦稱允當。上訴意旨，仍執陳
    詞，任意指摘原判決不當，為無理由，應予駁回。
據上論結，應依刑事訴訟法第三百六十八條，判決如主文。
本案經檢察官張其主到庭執行職務。
中    華    民    國     八十九     年       九       月     二十七     日
                              臺灣高等法院高雄分院刑事第五庭
                                  審判長法官  吳水木
                                        法官  洪慶鐘
                              法官  陳朱貴
右正本證明與原本無異。
不得上訴。
                                      書記官  陳武悅
中    華    民    國     八十九     年       九       月    二十八      日
附錄：本判決論罪科刑法條：
刑法第三百零九條第一項
公然侮辱人者，處拘投或三百元以下罰金。
刑法第三百五十四條
毀棄、損壞前二條以外之他人之物，或致令不堪用，足以生損害於公眾或他人者，處
二年以下有期徒刑、拘役或五百元以下罰金。
                                                                        Ｂ


司法院資訊處製作；財團法人民間司法改革基金會備份。
